【裁判字號】    89,判,2391
【裁判日期】    890627
【裁判案由】    綜合所得稅
【裁判全文】
行  政  法  院  判  決                          八十九年度判字第二三九一號
    原      告  甲  ○
    被      告  財政部臺灣省北區國稅局
右當事人間因綜合所得稅事件，原告不服行政院中華民國八十八年四月十四日台八八
訴字第一四七二○號再訴願決定，提起行政訴訟，本院判決如左︰
    主  文
原告之訴駁回。
    事  實
緣原告民國八十二年度綜合所得稅結算申報，被告以其漏報取自國防部中山科學研究
院（以下簡稱中科院）之薪資所得新台幣（下同）六九九、八四○元，乃核定補徵稅
額一一六、一七七元。原告不服，就取自中科院薪資所得六九九、八四○元部分，申
請復查結果，未獲變更，提起訴願、再訴願亦均遭駁回，遂提起本訴。茲摘兩造訴
辯意旨於次：
原告起訴意旨略謂：一、品位加給屬所得稅法第四條第八款之免稅範圍：1.所得稅法
第四條第八款之旨在鼓勵研發以增進全民之福祉，中科院所研發者，乃涉及國家安全
、全民福祉之國防科技為行政院與財政部所不爭，本件系爭之品位加給合乎所得稅法
第四條第八款之要旨，為依法免稅。2.中科院擔任的武器發展，需要及尖端的技術；
迄今中科院的技術水準遠超過國內產業界，為有效維持技術的領先，必須吸引、留住
人才。若這樣的單位與工作性質不能適用第四條第八款的免稅，第四條第八款豈非虛
設﹖二、免稅之要旨在所得本質，而非給付之方式：1.「悉依該院所訂品位加給支給
標準表：之等級，每月按級定額領取」、「薪資」等作業形式或名詞為原處分機關、
訴願決定機關與行政院決定書判定系爭為應稅的基礎。然所得是否依據第四條第八款
依法免稅，首先應審查該項所得給付之本質，而非給付之方式。2.所得稅法第十四條
所得分類中之第三類薪資所得定義：「薪資所得：．．．二、前項薪資包括：薪金、
俸給、工資、津貼、歲費、金、紅利、各種補助費．．．」以為應稅的項目。但同
一條款之但書：「但．．．及依第四條規定免稅之項目，不在此限」。第十四條的但
書說明「薪資」本身非應稅之要件，是否免稅應由所得是否符合第四條的要旨定之，
是否依據第四條第八款免稅，應按所得本質，而非給付之方式。3.所得稅法第四條第
一款「現役軍人之薪餉」免納所得稅，其中「薪」餉免稅從未有適法性之爭，顯然「
薪資」之名無關應稅或免稅。4.中科院之品位加給確是針對鼓勵研發而設立，已符合
第四條第八款免稅之立法要旨，而由自民國六十八年以來的實務均默認系爭加給依法
免稅。稽徵單位以「依級職按月定額發給」即為「勞務所得」的行政解釋，而引用第
四條但書之規定作為應稅之認定。若中科院有意以「單月多一元、雙月少一元」造成
不同之給付，豈不荒謬﹖正說明財稅主管機關用「按月定額發給而為應稅」之解釋的
不合理性。「依級職按月定額發給」與「勞務」之間並無必然的關聯，本件系爭所得
究竟是否屬免稅之研究補助費，應審查該項所得給付之本質，而非給付之方式。在所
得稅法條文中並無規定認定報酬之給付方式為何，「依級職按月定額發給」即為「勞
務所得」的行政解釋甚為可議，實務上亦無意義，根本曲解第四條第八款之立法要旨
。5.由所得稅明確說明，係以所得之本質，而非給付之方式來決定第四條第八款之適
用。稅捐機關以作業形式或名詞來判定系爭為應稅的見解，明顯違背所得稅法第十四
條所得分類中之第三類薪資所得之定義。退一步說，以法律未規定之要件作應稅之認
定，顯然與「租稅法定之主義」有違，其合法性基礎實屬可疑。本案財稅機關認知見
解顯然違背母法之排除規定，超越法律的行政解釋實有違背母法之違誤，應屬無效。
三、品位加給之勵研發的本質：1.中科院之研發經費係分別以專案獲得，個案發給
。中科院人員除按級職外，另按研發參與之程度與貢獻另給予品位，作為研究補助費
之依據。國防科技之研發需經經年累月使能有成果，往往長達十年有餘，若結案後始
發勵將置員工生活於不顧。有鑑於此在會計上乃依員工參與計畫程度與績效之不同
，分別計算勵之金額，按月發給。2.品位係按個人對專案之貢獻之綜合考評產生品
位等級，而依考評之結果以有限數量之等級，經由『科技品位加給支給標準表』等予
以勵，無損於勵研發之精神，自可依第四條第八款依法免稅。按一個如中科院這
樣龐大之機構，若有無限多種的品位加給或勵水準與過短的評估週期，將造成作業
的困難。此乃從權之作法，不應影響第四條第八款之立法要旨，況且法亦未限制或規
範發放之形式。3.就品位加給的預算來源、作業與中科院之約聘中的其他規定等多方
資訊，足以顯示「品位加給」與「薪資」的區分，以及品位加給為勵研發的本質。
相關資訊包括：中科院聘書約定四之二項，規定違反聘約之違約處罰條款，全部薪
給意為「薪資與其他加給」，將品位加給作了明確的區分。中科院自成立近三十年
以來之考績金或退休金之基數僅止於職務之薪資，均不包括品位加給。品位的考
績與職位的考績為相互獨立之雙軌制，分別在不同的時機、按不同的標準進行考核。
品位加給與職位的薪資列等分級也以雙軌為之，相互獨立；工作表現優異者，其品
位加給不受職位之限制；同年資而品位加給有巨大差異者之實例亦不少。品位加給
的預算來源由研發專案編列，自成一獨立科目；例如科技文官之每月職務薪資由「聯
勤收支組」於國防經費之「人員維持費」預算下撥入，而「品位加給」由研發計畫給
付。4.中科院亦未將研究加給計入年終金、退休金或資遣費給與之內涵。若將品位
加給應稅，按單一薪俸的原則所有之薪給均納入年終金項目。如此，對員工增加繳
稅的金額，由年終金補回，員工之實質所得並無減少，而國庫收支亦無差異。5.由
前分析，就給勵研發，預算結構，發放方式付本質，品位加給在本質上符合第四條
第八款免稅之立法要旨，應可依法免稅。四、財稅機關之默示認可免稅：1.品位加給
一案，中科院於六十八年以來，曾多次請財稅主管機關作澄清，財稅主管機關於六十
八年十一月三十日以台財稅字第三八五○一號作函示，並未就應稅與否做明白之表示
，而給予中科院自行判斷的空間。中科院對自己組織的性質、品位加給的本質最為清
楚，一直認為合乎第四條第八款之勵研究的要旨，未列入扣繳憑單。財稅機關對此
均未有任何違背函示、反對意見或要求改進的表示，顯示對中科院專業看法的尊重。
自始及財政部函釋後，中科院均未將品位加給列入扣繳憑單，也未轉知員工自行向稽
徵機關補報。2.系爭未申報的所得及其發放方式早已為主管稽徵機關所明知，按所得
稅法第九十五條規定『稽徵機關應隨時調查扣繳義務人對於有關扣繳之報告是否確實
，並督促依照本法規定扣繳稅款』，稅捐稽徵人員依此逐年到中科院查閱相關會計資
料，而對系爭金額未予扣繳乙節，均未有違前述之三八五○一號函示，或有反對意見
或要求改進的表示。再者，八十一年十一月三日中科院尚以（八一）訓誠字第一六八
七三號函財政部台灣省北區國稅局檢送有關研究補助費之相關資料及性質說明，以證
實系爭研究補助費屬免徵所得稅範圍，該局亦無疑義。3.系爭補稅案涉及的人數近萬
人，為期長達近二十年，主管財稅機關本於職責不可能不去探討，的確也多次到中科
院瞭解，若系爭應稅；按所得稅法第九十五條稅捐稽徵人員應作、可作而未做應稅明
確之命令，明顯說明稅捐稽徵機關默示同意系爭所得為免稅。4.行政院台八十四財三
七○○七號函示「應為核課」之行政命令，於民國八十四年一月十七日才正式確定而
下達。可見自六十八年財政部發台財稅字第三八五○一號函起，主管財政機關對系爭
所得一直處於默示認可免稅的狀況。五、人民信賴利益的破壞：1.如前節所述，直到
民國八十四年十月十七日行政院台八四財三七○○七號函對系爭所得應稅方才為確定
之核示。自六十八年財政部發台財稅字第三八五○一號函起，對系爭所得，主管財政
機關本身一直處於默示認可免稅的狀況。期間涉及近萬人、為期近二十年，財稅主管
機關之默示認可免稅，已明顯為人民之信賴利益，應有行政法上之「信賴保護」原則
之適用。中科院的作為亦需報國防部同意，中科院的未將品位加給列入扣繳憑單，也
未轉知員工自行向稽徵機關補報，這些國防部認可的作為，也為「信賴保護」原則適
用之一部分。2.按公法上之爭訟，應有信賴保護原則之適用，行政法院七十六年判字
第四七四號判決：「不管行政機關之決定是否合法，除了重大且明顯之瑕疵或其違法
係可歸責於納稅義務人外，行政機關之行為一經表露於外，人民通常會對其所造成「
法律狀態」之存續寄以信賴，並以之作為行為依據，此種依據之信賴，應受保護，否
則人民將生活於一不確定之法律狀態中。」3.八四台財三七○○七號函中，亦傳達總
統對本案之裁示「希行政院相關單位儘速妥善處理，以免影響政府威信及當事人權益
」。又監察院八五台財二七六二號函，認為：「．．．非可歸責於納稅義務人，而係
中科院及稅捐稽徵機關行政上的疏失」。原告無任何過失下，按鈞院七六年判字第四
七四號判決說明系爭所得免稅明確的為人民的信賴利益。4.中科院的人員多為科技背
景，長久以來的訓練對求真、講理有一份執著。目前類似訴願與行政訴訟有數千案在
進行中。其所爭的一部分是「到底政府講不講道理」，也有一份被愚弄的痛心。本案
明顯已為人民之信賴利益，應有行政法上之「「信賴保護」原則之適用。不當的判決
造成的損失，豈是追補之區區稅收所能彌補，對國家、政府將是得不償失。5.財政部
及國防部皆隸屬行政院管轄，政府施政應為一體，自當相互協調，以和諧、穩定、可
預期之行政作為讓人民產生信賴。系爭何以會產生如此衝突，而財政部及國防部雙方
扯不平，將全部責任推給無辜的人民承擔，損傷人民權益的情況，這豈是政府應有的
行為﹖希貴院能體恤百姓疾苦，確實伸張正義，保護人民權益。六、明顯違反不利處
分應不溯及既往：1.行政院台八四財三七○○七號函示「應為核課」之行政命令於民
國八十四年十月十七日才正式確定而下達。可見自六十八年財政部發台財稅字第三八
五○一號函起及至八十四年十月十七日止，主管財政機關本身對系爭所得免稅或應稅
並不清楚，一直處於默示認可免稅的狀況。2.「應為核課」之行政命令下達後，財稅
主管機關並向前追溯五年，包括系爭所得額之年度。徵稅事項，為對國民不利處分，
國稅局之回溯追繳，實已明顯違反「不利處分應不溯及既往」之行政原理。3.按對於
法律之規定有疑義者，自當以命令補充之，本案系爭所得依上開所陳，迨至民國八十
年稅捐機關仍視為免稅所得，因此，法律見解或行政命令縱有變更，亦應詳述理由，
重新發布，並自新函令頒布日生效，否則人民財產權之保障，將無所依歸。4.財政部
台灣省北區國稅局於八十二年四月十五日北區國稅三第八二○○七三○七號函財政部
也建議：「考量中科院薪給制度對研究補助費性質之加給未按個案給付，致應列入課
稅範圍之因素，採不溯既往原則；明定自八十二年度起，中科院非軍職人員研究補助
費性質之品位（技術）加給均應列入薪資所得扣繳範圍，並應依法申報綜合所得稅」
。建議亦強調不溯既往原則，合乎「不利處分應不溯及既往」之行政原理。5.行政法
院七十六年判字第四七四號判決：「不管行政機關之決定是否合法，除了重大且明顯
之瑕疵或其違法係可歸責於納稅義務人外，行政機關之行為一經表露於外，人民通常
會對其所造成「法律狀態」之存續寄以信賴，並以之作為行為依據，此種依據之信賴
，應受保護」。系爭應稅與否財政部亦為一模糊與默示認可免稅的狀況，談不上政府
違法。原告也一直依法納稅，本案明顯無任何瑕疵或可歸責之處。在這種情況之下回
溯追繳，何止是違反「不利處分應不溯及既往」，實為根本無理。七、逕向納稅義務
人徵收之適法性：按所得稅法稽徵單位有義務先行向扣繳義務人進行賠繳義務之追索
，按所得稅法第八十九條第二項規定：「扣繳義務人．．．而行蹤不明或其他情事，
致無從追究者，得逕向納稅義務人徵收之」。也就是說，需在同法第八十九條前段之
條件成立時，始得逕向納稅義務人徵收；中科院為扣繳義務人，並無行蹤不明之狀況
，該條前段之條件顯然不成立。按該條之要旨，稽徵單位「不得」逕向納稅義務人徵
收。然縱或品位加給是應為繳稅，稽徵單位向原告追繳，實為違法行政之舉。八、綜
合說明：1.系爭所得明確為鼓勵研發而設立，其本質合乎所得稅法第四條第八款之立
法要旨。2.另近二十年以來，主管財稅機關以不作為之默示認可，本案訴願人所領取
之品位加給屬依法免納所得稅，是屬行政法上之人民之信賴利益的保護範圍。3.行政
院直至民國八十四年十月十七日方才為確定之核示，加上主管財稅機關種種的作為，
說明在此之前，主管財稅機關確為默示認可系爭為免稅。4.財稅主管機關無視其為鼓
勵研發的本質，無視於所得稅法第十四條的但書規定，以法無規範之發放形式作應稅
之認定，顯然有違「租稅法定主義」原則。5.民國八十四年方才為確定之核示後，財
稅主管機關之追溯，更嚴重產生行政法上之「人民之信賴利益的破壞」與已明顯違反
「不利處分應不溯及既往」之行政原理。六、逕向納稅義務人徵收之適法性亦有不當
。為此尚請鈞院撤銷原處分、訴願及再訴願決定等語。
被告答辯意旨略謂：經查中科院之預算雖分別依計畫編列人事費支應其員工之各項給
與，但實際上領受「科技品位加給」或「技術津貼」之非軍職人員，無論配屬之單位
或參與不同計畫，悉依該院所訂「科技人員品位加給支給標準表」、「技術員薪給標
準表」之等級，每月按級定額領取「科技品位加給」或「技術津貼」。該院與其聘僱
人員之約定事項亦載明所指薪給，除實物代金及眷補費外，包括全部給與，是以該院
非軍職人員所領受之「科技品位加給」或「技術津貼」，核屬其因提供勞務所取得之
報酬，另本局於八十二年間曾派員前往該院現場瞭解結果，該院支付非軍職人員之「
科技品位加給」及「技術津貼」係採按月給付方式，原核定以系爭薪資所得（研究補
助費或品位加給）六九九、八四○元，併課當年度綜合所得額，核定應補稅額一一六
、一七七元，要無不合，請予維持。至原告主張於申報所得稅時，即依當年度扣繳憑
單誠實申報，而今中科院復掣發扣繳憑單，原處分機關怠於事實之認定，而以扣繳憑
單之掣發與否為課稅之認定標準，且在認定標準未明確前，追溯補徵系爭所得之綜合
所得稅，實有悖依法課稅原則乙節；按財政部六十八年十一月三十日台財稅第三八五
○一號函釋，中科院發給研究人員之研究加給依職級按月定額發給者，應屬各該研究
人員之薪資所得，應於給付時應依法辦理扣繳，所得人並應於年度結算申報時合併申
報課稅，並自六十九年一月起適用。是「品位加給」屬薪資所得應合併申報課稅已臻
明確，原告主張顯係對法令之誤解。另主張稅捐稽徵人員逐年審閱中科院相關之會計
資料，對系爭金額未予扣繳，均未予置喙，顯證同意中科院對該所得性質認定為研究
補助費，屬免稅範圍乙節，查就中科院系爭「品位加給」或「技術津貼」是否依法扣
繳、申報情事，於本局成立前即八十年元月間經桃園縣稅捐稽徵處大溪分處去函中科
院請依法辦理，本局成立後亦先後多次函請中科院提示資料供核，此有本局大溪稽徵
所八十三年一月二十二日北區國稅大溪審第00000000號等函件可稽，是原告
主張委無足採。又主張八十一年十一月三日中科院以（八十一年）訓誠字第一六八七
三號函說明系爭研究補助費（品位加給）應屬免徵所得稅範圍，貴局並無疑義乙節，
查依該函內容僅係說明中科院薪資給付方式，而本局亦未據此函覆系爭品位加給屬免
稅所得；又依上揭行政院秘書長來函已明確指示中科院給付非軍職人員之科技品位加
給與技術津貼免扣繳所得稅乙案，與現行法令規定不合，應依法課徵所得稅。且按現
行所得稅法對此相關之規定條文，係於民國五十二年制訂迄今，對系爭「品位加給」
及「技術津貼」應依法課徵所得稅之規定並未修正，本局依所得稅法規定補徵八十二
年度綜合所得稅，依法並無不合，請予維持。至原告主張按所得稅法第八十九條第二
項規定，稽徵單位有義務先行向扣繳義務人進行賠繳義務之索，而非逕踐行此向納稅
義務人之徵收乙節；按依「凡有中華民國來源所得之個人，應就其中華民國來源之所
得，依本法規定，課徵綜合所得稅。」、「納稅義務人應於每年二月二十日起至三月
底止，填具結算申報書，向該管稽徵機關，申報其上一年度內構成綜合所得總額．．
．，以及有關減免、扣除之事實，並應依其全年應納稅項減除暫繳稅項及尚未抵繳之
扣繳稅額，計算其應納之結算稅額，於申報前自行繳納。．．．。」分別為所得稅法
第二條及第七十一條第一項所明定。是本件原告既有前揭規定之應稅所得，即應依法
合併申報綜合所得稅，原告未依規定合併申報，本局據以併課補徵，要無不合，原告
主張，顯無理由，委無足採。綜上論述：原處分及所為復查、訴願、再訴願決定並無
違誤，請駁回原告之訴等語。
    理  由
按中華民國政府或外國政府，國際機構、教育、文化、科學研究機構、團體，或其他
公私組織，為勵進修、研究或參加科學或職業訓練而給與之學金及研究、考察補
助費等所得，免納所得稅。但受領之學金或補助費，如係為授與人提供勞務所取得
之報酬，不適用之，為行為時所得稅法第四條第八款所規定。又凡公、教、軍、警、
公私事業職工薪資及提供勞務者之所得，為薪資所得，該項所得之計算，以在職務上
或工作上取得之各種薪資收入為所得額；前項薪資包括薪金、俸給、工資、津貼、歲
費、金、紅利、各種補助費及按月或按年分期給付之退休金或養老金。但為雇主之
目的，執行職務而支領之差旅費、日支費及加班費不超過規定標準者，及依同法第四
條規定免稅之項目，不在此限，復為同法第十四條第一項第三類所明定。本件原告八
十二年度綜合所得稅結算申報，被告初查以其漏報取自中科院之薪資所得六九九、八
四○元，乃核定補徵稅額一一六、一七七元。原告不服，以系爭所得係研究補助費，
依行為時所得稅法第四條第八款規定，應屬免稅所得，且系爭所得係依研究計畫專案
申請及依各員工參與程度分別計算發放，並非定額給付，於會計上採按月給付僅屬權
衡變通辦法，其性質符合財政部六十八年十一月三十日台財稅字第三八五○一號函釋
，稽徵機關逐年至中科院查閱相關會計資料，亦對系爭所得未予扣繳一節未予置理，
中科院據以認定系爭研究補助費係屬免稅所得，應屬合法、適當，稽徵機關於經過數
年後始為應稅主張，有違信賴原則云云。申請復查結果，以原告為中科院非軍職員工
，八十二年度領取自中科院薪資中之六九九、八四○元屬品位加給，為其所不爭，而
中科院之預算雖分別依計畫編列人事費支應員工之各項給與，然領受科技品位加給或
技術津貼之非軍職人員，無論配屬之單位或參與不同計畫，均依該院所訂「科技人員
品位加給支給標準表」、「技術員薪給標準表」之等級，每月按級定額領取科技品位
加給或技術津貼。中科院聘僱人員之約定事項亦載明薪給除實物代金及眷補費外，包
括全部給與，業經財政部台灣省北區國稅局所屬大溪稽徵所赴中科院查閱資料瞭解無
誤，並為中科院八十一年十一月三日八十一訓誠字第一六八七三號函所明示，系爭品
位加給自始即屬薪資所得，自應依法合併申報繳稅，原核定並無不合，乃未准變更。
原告起訴除仍執前詞外，並以系爭所得是否屬免稅之研究補助費，應依其本質審查，
而非逕依給付方式認定。中科院係按個案計畫編列研究補助費，而非通案編列，至其
依研發人員職等按月給付科技品位加給或技術津貼，乃鑑於參與研發者之能力、經驗
、資歷之不同，且國防科技之研發經年累月，倘不採按月支給，不足以維持研發人員
生活，應不影響系爭所得屬個案給付之本質，應有所得稅法第四條第八款規定及財政
部（六八）台財稅字第三八五○一號函釋第二點免納所得稅之適用。且系爭所得早在
六十八年起即經認定免稅。被告所為科稅處分，有悖租稅法定、信賴保護及不溯及既
往原則云云。惟查中科院之預算雖分別依計畫編列人事費支應其員工之各項給與，實
際上領受科技品位加給或技術津貼之非軍職人員，無論配屬之單位或參與不同計畫，
悉依該院所訂「科技人員品位加給支給標準表」、「技術員薪給標準表」之等級，每
月按級定額領取科技品位加給或技術津貼。且該院與其聘僱人員之約定事項亦載明所
指薪給，除實物代金及眷補費外，包括全部給與，其非軍職人員所領受之科技品位加
給或技術津貼，核屬因提供勞務所取得之報酬，應無行為時所得稅法第四條第八款免
納所得稅規定之適用。再查被告於八十二年間派員前往該院瞭解結果，其支付非軍職
人員之科技品位加給及技術津貼確係按月給付方式，復經中科院八十一年十一月三日
訓誠字第一六八七三號函致被告，說明該院各類薪資扣繳所得稅狀況：「以該院於
年度開始即訂有各項研究計畫，並按照研究計畫逐月實施。各項研究計畫除一般經費
外，為獎勵科技人員竭盡心智參與研發工作，另編列研發人員研究補助費及技術津貼
。為便利作業，研發人員研究補助費係採按月發放方式，再經由成本歸戶手續，回歸
計畫預算內（研究補助費採個案給付，必將增加人力及作業之負擔，不符經濟效益）
」等語。足見中科院給付非軍職員工之品位加給及技術津貼之所得，屬經常性研究補
助費給與，且依職級按月定額支給，為提供勞務所取得之報酬，依行為時所得稅法第
四條第八款但書及第十四條第三類之規定，核非免稅之薪資所得，尚不因中科院為國
防科技之研發機關，而得核認該品位加給非屬薪資所得。系爭應納稅款既未逾稅捐稽
徵法第二十一條所定核課期間，被告依上開行為時所得稅法規定，發單補徵稅款，即
與租稅法定原則無違。又財政部（六十八）台財稅字第三八五○一號函釋已明白指出
，凡依職級按月定額發給者，應屬研究人員之薪資所得，所得人應申報課稅，並未就
依職級按月定額給付之系爭所得准予免稅之承諾。而稽徵機關怠於所得稅法第九十五
條規定調查督促扣繳義務人依規定辦理扣繳，亦不意味有免納稅款之默示，原告依法
應申報系爭所得而未申報，被告依法補徵，即與信賴保護原則無違。至於被告八十二
年四月十五日北區國稅三第八二○○七三○七號函，係其與財政部內部間之請示函，
並非已確定見解之函示，亦難採為佐證。至於原告所稱品位加給不算入考績金、退
休或資遣之數額乙節，縱屬非虛，亦屬另一問題，尚與品位加給應依法納稅乙事無
。末查有無扣繳憑單，扣繳義務人是否違反扣繳義務，於原告之納稅義務並無影響。
蓋扣繳制度係納稅義務人於結算申報前取得所得時，預計其應納之稅額，責由扣繳義
務人於給付該所得時，先行扣繳預計之稅款，嗣納稅義務人結算申報時，持以扣抵應
納稅額，是所扣繳之稅款，實由納稅義務人負擔。扣繳義務人未盡納稅義務時，稅捐
稽徵機關固得依所得稅法第九十四條第一項令扣繳義務人補繳，再由扣繳義務人向納
稅義務人追償之。如扣繳義務人有行蹤不明或其他情事致無從追究者，依同法第八十
九條第二項規定，得逕向納稅義務人徵收之。惟該二規定，並非禁止稽徵機關於結算
申報繳稅期限屆滿後，亦不得直接向納稅義務人徵收。扣繳主要用意在於結算申報期
前先行收取稅款，如已屆結算申報期，納稅義務人漏未申報，稅捐稽徵機關可依稅捐
稽徵法第二十一條第二項規定補徵其稅款，無庸先向扣繳義務人追繳應扣繳之稅款，
扣繳義務人再向納稅義務人追償之；所追繳之扣繳稅款再與結算申報之應納稅額相較
；不足部分再向納稅義務人徵收，多餘部分退還納稅義務人，徒增勞費而已。綜上，
被告復查決定維持原核定補徵原告稅款一一六、一七七元，一再訴願決定遞予維持，
均無違誤。原告起訴意旨難謂有理，應予駁回。
據上論結，本件原告之訴為無理由，爰依行政訴訟法第二十六條後段，判決如主文。
中    華    民    國     八十九      年      六      月     二十七      日
                    行 政 法 院 第 一 庭
                                審 判 長 評  事      黃  綠  星
                                         評  事      藍  獻  林
                                         評  事      黃  璽  君
                                         評  事      廖  宏  明
                                         評  事      鄭  忠  仁
右  正  本  證  明  與  原  本  無  異
                                         法院書記官  彭  秀  玲
中    華    民    國     八十九      年      六      月     三十        日


司法院資訊處製作；財團法人民間司法改革基金會備份。
